【裁判字號】    92,訴,466
【裁判日期】    920825
【裁判案由】    強盜
【裁判全文】
臺灣士林地方法院刑事判決                          九十二年度訴字第四六六號
    公  訴  人  臺灣士林地方法院檢察署檢察官
    被      告  丙○○
    指定辯護人  本院公設辯護人  姜惠如
右列被告因搶奪案件，經檢察官提起公訴（九十二年度偵字第六七六０號），本院判
決如左：
    主  文
丙○○意圖為自己不法之所有，而搶奪他人之動產，處有期徒刑壹年。
    事  實
一、丙○○因失業後向地下錢莊告貸遭催逼，復因無力繳付房租需款孔急，乃於民國
    九十二年七月十日上午駕駛車號ＱＰＴ─三一二號輕型機車前往臺北市社子地區
    拜訪友人李中勳俾以借款，而將前開輕型機車停置於臺北市士林區○○○路○段
    與社子街口之「社子市場」旁後下車尋找，由於未知李中勳詳細地址致尋訪未果
    無法借得款項，適於同日上午十時三十八分許，行至臺北市○○區○○街二十八
    號乙○○公寓住宅前，見乙○○獨自返家頸上戴有金項鍊一條〔重約七錢半，價
    值約新臺幣（下同）一萬元〕，認有機可欺，竟萌意圖為自己不法所有之搶奪犯
    意，先於戴妥安全帽後，利用乙○○開啟一樓大門時迅速侵入乙○○住處之樓梯
    間（侵入住宅部分未據提出告訴）並沿樓梯行至四樓等待，俟乙○○到達三樓以
    鑰匙開啟住處門鎖之際，乃趁乙○○不及防備猝然自後徒手奪取乙○○頸上之金
    項鍊一條，得手後隨即下樓並往臺北市○○區○○街五十四巷方向逃逸，繼且暫
    先躲藏於巷弄內，恰有擔任臺北市政府警察局士林分局社子派出所義勇警察副分
    隊長甲○○途經該處聽聞乙○○呼喊遭搶，遂向乙○○詢明行搶者特徵，並通知
    線上巡邏警網共同追捕，迄於臺北市○○區○○街二號前，甲○○發現特徵相符
    之丙○○正神色倉惶穿越馬路前往「社子市場」旁牽騎機車時，旋向前攔捕丙○○而遭推開，丙○○乃自機車座墊下（起訴書誤載為行李箱內）取出其所有從事
    攤販生意時供以切豆腐之水果刀一把藏置於身上後續行逃離，然遭甲○○於五十
    公尺外踹倒，丙○○旋於甲○○拉扯時取出水果刀向甲○○揮舞以阻止其追趕後
    ，再沿臺北市士林區○○○路○段逃去。嗣於同日上午十時四十五分許，始在臺
    北市士林區○○○路○段五十六號前為趕至現場之巡邏員警逮獲丙○○，並循線
    起獲丙○○棄置地上之水果刀一把、金項鍊一條等物。
二、案經臺北市政府警察局士林分局報請臺灣士林地方法院檢察署檢察官偵查起訴。
    理  由
一、右揭搶奪被害人乙○○金項鍊一條之事實，業據被告丙○○於警訊（詳見偵查卷
    第五頁至第十頁）、偵查時（詳見偵查卷第三二頁至第三三頁九十二年七月十日
    偵訊筆錄）及本院調查（詳見本院九十二年七月二十一日訊問筆錄）、審理中（
    詳見本院九十二年八月十一日審判筆錄）均坦承不諱，核與被害人乙○○之指述
    （詳見偵查卷第十一頁至第十三頁警訊）、證人甲○○（詳見偵查卷第十四頁至
    第十六頁警訊及本院九十二年八月十一日審判筆錄第三頁至第六頁）、承辦警員
    陳國堅（詳見本院九十二年八月十一日審判筆錄第六頁至第八頁）證述之情節均
    相符，並有被害人乙○○所立贓物認領收據〔詳見偵查卷第十九頁，載領回金飾
    項鍊（重量七錢半）一條、價值新臺幣一萬元〕、被害人乙○○指認被告丙○○
    照片〔詳見偵查卷第二十頁，載「．．詢問事項二、：請你敘述有關犯罪嫌疑人
    及其使用之作案交通工具特徵為何：答：我有看見犯嫌長相穿著，犯嫌特徵微胖
    ，穿著深色長褲，短袖深色系Ｔ恤，戴白灰色安全帽、．．．四、經你指認結果
    ，確定照片中從左至右算起排列第幾名為犯罪嫌疑人無誤後始簽名捺印。答：照
    片中從左至右算起排列第二名（丙○○）為犯罪嫌疑人無誤。指認人即被害人乙○○」〕、查獲被告丙○○涉嫌強盜案起獲贓證物照片六張（詳見偵查卷第二一
    頁至第二三頁）等附卷可稽，從而被告丙○○之自白核與事實相符，本件事證明
    確，被告丙○○犯行堪以認定，應予依法論科。
二、核被告所為，係犯刑法第三百二十五條第一項之搶奪罪。至檢察官起訴意旨雖以
    被告丙○○於行搶金項鍊一條完畢後，經被害人呼喊搶劫並自後追趕，由路人甲○○見義勇為，在臺北市○○○路○段、社中街口發現被告丙○○行蹤，欲請被
    告丙○○回去對質，詎被告丙○○為脫免逮捕，自機車行李箱內取出水果刀，向
    甲○○揮舞，嗣並丟棄水果刀及金項鍊於路旁，因認被告丙○○係犯刑法第三百
    二十九條之準強盜罪嫌，並請依同法第三百二十八條第一項論處云云，惟按「刑
    法第三百二十九條之強暴脅迫，以當場實施者為限，如在脫離犯罪場所或追捕者
    之視線以後，基於別種事實而實施時，則雖意在防護贓物或脫免逮捕，亦不過為
    另犯他罪之原因，與前之竊盜或搶奪行為無關，自不能適用該條以強盜論。」，
    最高法院二十八年非字第四三號判例可資參照；又按「刑法第三百二十九條所謂
    當場，固不以實施竊盜者尚未離去現場為限，即已離盜所而尚在他人跟蹤追躡中
    者，仍不失為當場，如在脫離犯罪場所或追捕者之視線以後，始被撞遇，則不得
    謂為當場。」，最高法院八十一年度臺上字第二三三八號判決亦有明揭。查本件
    被告丙○○對被害人乙○○搶奪財物後，旋即逃往臺北市○○區○○街五十四巷
    方向，證人甲○○於被害人乙○○遭搶奪時並未在場，而係於被告丙○○已逃離
    被害人乙○○視線以外已無蹤影後，始因途經該處聽聞被害人乙○○呼喊遭搶，
    遂向被害人乙○○詢明行搶者特徵，四處尋捕，迄於臺北市○○區○○街二號前
    ，證人甲○○始發現特徵相符之被告丙○○正神色倉惶穿越馬路前往「社子市場
    」旁牽騎機車之事實，業據證人甲○○〔詳見偵查卷第十五頁稱：「我因於今九
    十二年七月十日上午十時四十分左右，行經北市○○區○○街二十八號前聽到有
    一名婦人乙○○大喊搶劫，於是我便向該婦人詢問歹徒特徵及逃跑方向後便通知
    巡邏員警並開始幫忙尋找該歹徒，後來我在社子街二號前發現有一名特徵和歹徒
    相同之男子便追到延平北路六段五十六號前共同與警方對該名男子逮捕。」等語
    、本院九十二年八月十一日審判筆錄第三頁至第四頁稱：「案發當天我從菜市○○○○○街二十八號前，聽見有婦人慘叫聲，我就停下來，看到二十八號樓梯口
    有一個婦人跑出來，我問她發生何事，她說她被搶一條金項鍊，後來我就趕快通
    知巡邏員警，一起來問被害人，問被告特徵，被害人說比我高，全身穿黑色的，
    有戴安全帽，往西方跑，然後我判斷路線，我就從東邊去找，結果在社子街二號
    發現有特徵相同的人，因為當時被告看起來很驚慌，正要過馬路去騎機車，．．
    ．（問：在被害人大喊時，當時你有無看到被告？）沒有，我完全是依被害人的
    描述才找到被告的。」等語〕及被害人乙○○〔詳見偵查卷第十二頁警訊稱：「
    ．．．當時有一名熱心男子經警方查證為甲○○向我詢問嫌犯特徵，後幫忙找嫌
    犯。」等語〕證述在卷，核與被告丙○○於警訊時所稱情節相符〔詳見偵查卷第
    六頁警訊稱：「．．．我隨即下樓將被害人掛於脖子上之金飾項鍊搶走，並迅速
    離開案發現場，隨即藏匿於附近巷弄，約過數分鐘後我從藏匿之巷弄走出，往我
    事先預留停放逃逸之交通工具方向走」等語〕，足見證人甲○○係於被告丙○○
    搶奪完畢已脫離犯罪場所或被害人之視線以後，始行出現，縱被告丙○○嗣與證
    人甲○○拉扯並持水果刀朝證人甲○○揮舞以阻其追攔而施強暴脅迫，揆諸首開
    說明，自非當場實施，則雖意在防護贓物或脫免逮捕，亦不過為另犯他罪之原因
    ，與前之搶奪行為無關，自不能適用刑法第三百二十九條之以強盜論，是被告丙○○所辯於行搶後即乘坐計程車離開現場後又叫計程車返回現場，前後花費二十
    分鐘云云（詳見本院九十二年七月二十一日訊問筆錄第二頁），非惟與被告丙○○之警訊、偵訊時所供情節不符，亦與證人甲○○〔詳見本院九十二年八月十一
    日審判筆錄第五頁稱：「（問：從被害人喊叫開始，到你們逮捕被告為止，中間
    過了幾分鐘？）我在菜市場看到被告約是五分鐘，抓到他約費三分鐘。」等語〕
    、陳國堅〔詳見本院九十二年八月十一日審判筆錄第七頁至第八頁稱：「（問：
    你接獲通報到逮捕被告為止，總共幾分鐘？）一、二分鐘而已。」等語〕結證情
    節迥異，顯非事實洵不足採信，惟被告丙○○並非當場對證人甲○○施強暴脅迫
    乙節已明，準此，檢察官起訴意旨認被告丙○○涉犯準強盜罪，容有誤會，惟因
    起訴之基本社會事實相同，爰依法變更起訴法條。審酌被告曾有犯罪前科，此有
    臺灣高等法院被告全國前案紀錄表存卷可按，素行不良，仍不思改過向上，竟在
    公寓樓梯間搶奪婦人金項鍊，影響社會治安甚鉅，惡性非輕，及其犯罪後坦承犯
    行，尚知悔改等一切情狀，量處如主文所示之刑，以示懲儆。
三、扣案之水果刀一把雖係被告丙○○所有，惟被告丙○○於行搶時並未攜於身上，
    而係於行搶後逃至「社子市場」旁時自車號ＱＰＴ─三一二號輕型機車座墊下取
    出之事實，業據被告丙○○供明在卷（詳見本院九十二年八月十一日審判筆錄第
    八頁），核與證人陳國堅所稱（詳見本院九十二月八月十一日審判筆錄第七頁）
    、被害人乙○○所述（詳見偵查卷第十二頁稱：「他當時搶我項鍊時未拿凶器出
    來。」等語），足徵被告丙○○於行搶時應非攜帶前開水果刀一把，自無刑法第
    三百二十六條第一項加重搶奪之問題，且與刑法第三十八條所列各款沒收之規定
    不符，自無庸宣告沒收，附此敘明。
據上論斷，應依刑事訴訟法第二百九十九條第一項前段、第三百條，刑法第三百二十
五條第一項，判決如主文。
本案經檢察官曾淑華到庭執行職務
中      華      民      國      九十二      年    八    月    二十五    日
                                        臺灣士林地方法院刑事第三庭
                                            法  官  李  育  仁
右正本證明與原本無異。
如不服本判決，應於判決送達後十日內，向本院提出上訴狀。
                                            書記官  李  家  敏
中      華      民      國      九十二      年    八    月    二十六    日
附錄本判決論罪科刑依據之法條：
中華民國刑法第三百二十五條第一項：
 (普通搶奪罪)
  意圖為自己或第三人不法之所有，而搶奪他人之動產者，處六月以上五年以下有期
  徒刑。


司法院資訊處製作；財團法人民間司法改革基金會備份。
